臺灣臺北地方法院刑事判決　　　　　　　99年度金訴字第58號
　　公　訴　人　臺灣臺北地方法院檢察署檢察官
　　被　　　告　林愛民
　　指定辯護人　本院公設辯護人張寅煥
上開被告因違反銀行法等案件，經檢察官提起公訴（九十九年度
偵字第二六一○八號）及併案審理（九十九年度偵字第二七九七
四號），本院判決如下：
    主  文
林愛民共同違反除法律另有規定者外，非銀行不得辦理國內外匯
兌業務規定，處有期徒刑壹年捌月，緩刑年，緩刑期內付保護
管束，因犯罪所得財物新臺幣肆拾萬元、扣案Ｇ—ＰＬＵＳ牌、
ＬＧ牌行動電話各壹支、筆記本壹本、匯款單肆張均連帶沒收，
前開犯罪所得財物新臺幣肆拾萬元，如全部或一部不能沒收時，
以其財產抵償之。
    事  實
一、林愛民及其胞弟林述金（大陸地區人民，未據起訴）、真實
    姓名年籍不詳綽號「妹妹」（大陸地區人民，未據起訴，下
    稱「妹妹」）之鄰居均明知除法律另有規定者外，非銀行業
    者不得辦理國內外匯兌業務，竟共同基於辦理臺灣地區與大
    陸地區間新臺幣與人民幣匯兌業務之犯意聯絡及行為分擔，
    自民國九十八年十月起至九十九年十一月九日為警查獲時止
    ，以林愛民所開立帳號為00000000000000號
    之郵局帳戶、帳號為000000000000號之中國信
    託銀行大安分行帳戶、林愛民配偶何信郎所開立帳號為00
    0000000000號之中國信託銀行公館分行帳戶作為
    經營非法匯兌業務之專用帳戶，若臺灣地區之客戶（包括鄧
    小笑、王俊瓶、陳鍾、馬菊蓮、鄭鳳英、陳幼紅、丁鳳愛等
    人）有匯款至大陸地區之需求，即由林愛民於每日上午十一
    時三十分許，以電話或電腦網路經林述金向「妹妹」詢問當
    日新臺幣兌換人民幣之匯率及其指定之臺灣地區匯款帳戶後
    ，由林愛民將其於前一日親自收取或客戶匯入其帳戶之新臺
    幣款項，整筆匯入「妹妹」指定之臺灣地區帳戶，「妹妹」
    即依約定匯率計算後之等值人民幣交與委託匯款客戶指定之
    大陸地區收款人；若大陸地區之客戶有匯款至臺灣地區之需
    求，即以相同方式確認客戶已將人民幣款項匯入「妹妹」指
    定之帳戶後，林愛民即依「妹妹」之通知依約定匯率計算後
    之等值新臺幣匯款至客戶指定之臺灣地區帳戶，共同以前開
    方法非法經營兩案銀行匯兌業務，林愛民並從中賺取匯差，
    合計新臺幣四十萬元，嗣經警據報循線於九十九年十一月九
    日晚上七時三十五分，在林愛民位於臺北市○○路之住處搜
    索扣得林愛民向客戶收取欲匯往「妹妹」指定之臺灣地區帳
    戶之款項新臺幣七十萬元、林愛民所有供非法經營匯兌業務
    使用之Ｇ—ＰＬＵＳ牌、ＬＧ牌行動電話各一支、筆記本一
    本、匯款單四張及在林愛民電腦設備中扣得其與林述金聯絡
    內容之電腦列印資料，始悉上情。
二、案經內政部警政署刑事警察局移送臺灣臺北地方法院檢察署
    檢察官偵查起訴。
    理  由
一、上開犯罪事實，業據被告林愛民於警詢、偵查及本院審理過
    程中坦白承認，核與證人鄧小笑、王俊平、陳鍾、馬菊蓮、
    鄭鳳英、陳幼紅、丁鳳愛於警詢中陳述情節相符，並有扣案
    新臺幣七十萬元、被告所有之Ｇ—ＰＬＵＳ牌、ＬＧ牌行動
    電話各一支、筆記本一本、匯款單四張、行動電話簡訊畫面
    翻拍照片、通訊監察譯文及被告與林述金聯絡內容之電腦列
    印資料在卷可資佐證，被告自白與事實相符，本件事證業已
    明確，被告犯行堪以認定。
二、核被告所為，係犯係違反銀行法第二十九條第一項之規定，
    而應以銀行法第一百二十五條第一項前段之規定論處。被告
    與林述金、「妹妹」就本案犯行，有犯意聯絡及行為分擔，
    為共同正犯。又被告本案違反銀行法第二十九條第一項之犯
    行，其本質即有反覆繼續為之的性質，是以被告反覆所為本
    案行為，應係基於一個經營業務目的所為之數次交易行為，
    乃集合犯，因此應包括以一罪論。另被告因一時短於思慮而
    為本案犯行，並斟酌全案情節，被告上開犯行並未產生重大
    之損害，倘處以上開罪名最輕本刑，猶嫌過重，顯為情輕法
    重，被告本案犯罪既有前開顯可憫恕之處，爰依刑法第五十
    九條規定減輕其刑。爰審酌本案被告於偵查中及本院審理中
    坦白承認犯行，犯後態度良好，復參以本案犯行發生之時空
    背景、被告犯罪目的、動機、手法等情狀，量處如主文所示
    之刑。被告未曾因故意犯罪受有期徒刑以上刑之宣告，有臺
    灣高等法院被告前案紀錄表一份在卷可稽，且被告於偵查及
    本院審理中均坦白承認犯行，且深感悔悟，本院信被告經此
    教訓當知所警惕而無再犯之虞，本院因認對其所宣告之刑，
    以暫不執行為適當，且為使被告於緩刑期中知法守法，及對
    社會國家有所彌補，爰併與宣告緩刑及緩刑期內付保護管束
    如主文所示，以勵自新。末被告所為本案違反銀行法行為，
    犯罪所得財物為新臺幣四、五十萬元一節，經被告於本院審
    理中自承可按，基於被告有利認定之原則，本院認被告本案
    犯罪所得為新臺幣四十萬元，應依銀行法第一百三十六條之
    一併與宣告連帶沒收之，如全部或一部不能沒收時，以其財
    產抵償之；而扣案Ｇ—ＰＬＵＳ牌、ＬＧ牌行動電話各一支
    、筆記本一本、匯款單四張，為被告所有供本案犯罪所用之
    物，應依刑法第三十八條第一項第二款之規定併與宣告連帶
    沒收之，至於扣案新臺幣七十萬元，係被告自客戶收取將整
    筆匯往「妹妹」指定匯款帳戶之款項，為應發還被害人之物
    ，本院自無從併與宣告沒收，附此敘明。
三、公訴意旨另以：被告基於非法經營銀行匯兌業務之犯意，而
    與林述金、「妹妹」共同自九十五年間起至九十八年九月間
    非法經營銀行匯兌業務，因認被告就上開部分涉嫌違反銀行
    法第二十九條第一項之規定而應依同法第一百二十五條第一
    項前段之規定論處。然按被告或共犯之自白，不得作為有罪
    判決之唯一證據，仍應調查其他必要之證據，以察其是否與
    事實相符，刑事訴訟法第一百五十六條第二項定有明文。上
    開犯罪事實，固據被告於警詢、偵查自白在案，然被告於本
    院審理中即表示：伊於警詢、偵查中關於自九十五年起至九
    十八年九月間經營非法銀行匯兌業務之陳述有誤，伊係自九
    十八年十月間起經營非法銀行匯兌業務等語，而參以警方於
    九十九年十一月九日自被告住處電腦中扣得之資料，其中被
    告與林述金之訊息對話內容，訊息時間係自九十八年十月二
    十五日起至九十九年十一月九日止，圖檔內容則均為九十八
    年十月以後至九十九年十一月九日間之內容，亦經本院製有
    勘驗筆錄，核與被告前開辯解內容相符，且觀諸檢察官提出
    之其他證據資料，均不足證明被告有自九十五年間起至九十
    八年九月間非法經營銀行匯兌業務之行為，是本院尚難以被
    告於警詢、偵查中之自白即認被告自九十五年間起至九十八
    年九月間有非法經營銀行匯兌業務之行為，然因公訴人認被
    告所涉此部分罪嫌倘成立犯罪，與本院前揭論罪科刑部分有
    集合犯之一罪關係，是爰就上開部分不另為無罪之諭知。
據上論斷，應依刑事訴訟法第二百九十九條第一項前段，銀行法
第一百二十五條第一項前段、第一百三十六條之一，刑法第十一
條前段、第二十八條、第五十九條、第七十四條第一項第一款、
第九十三條第一項、第三十八條第一項第二款，判決如主文。
本案經檢察官沈志成、周慶華到庭執行職務
中    華    民    國  100     年    1     月    28    日
                        臺灣臺北地方法院刑事第一庭
                            審判長法  官   陳興邦
                                  法  官   林婷立
                                  法  官   唐于智
上正本證明與原本無異。
如不服本判決，應於判決送達後10日內，向本院提出上訴狀。
                                  書記官   陳家欣
中    華    民    國   100    年    1     月    28    日
附錄本案論罪法條
銀行法第29條第1項
除法律另有規定者外，非銀行不得經營收受存款、受託經理信託
資金、公眾財產或辦理國內外匯兌業務。
銀行法第125條
違反第29條第1 項規定者，處3 年以上10年以下有期徒刑，得併
科新臺幣1000萬元以上2 億元以下罰金。其犯罪所得達新臺幣1
億元以上者，處7 年以上有期徒刑，得併科新臺幣2500萬元以上
5 億元以下罰金。
經營銀行間資金移轉帳務清算之金融資訊服務事業，未經主管機
關許可，而擅自營業者，依前項規定處罰。
法人犯前二項之罪者，處罰其行為負責人。